【裁判字號】    97,訴,712
【裁判日期】    970923
【裁判案由】    違反槍砲彈藥刀械管制條例
【裁判全文】
臺灣屏東地方法院刑事判決               97年度訴字第712號
公  訴  人  臺灣屏東地方法院檢察署檢察官
被      告  乙○○
選任辯護人  吳澄潔律師
上列被告因違反槍砲彈藥刀械管制條例案件，經檢察官提起公訴
（95年度偵字第6036號），本院判決如下：
    主  文
乙○○無罪。
    理  由
一、公訴意旨略以：被告乙○○明知非經中央主管機關許可，不
    得持有制式槍枝，竟於民國95年10月2 日某時，持有具殺傷
    力之制式衝鋒槍1 枝（槍枝管制編號：0000000000號，下稱
    「扣案槍枝」），又於95年10月2 日晚上9 時許，駕駛其老
    闆甲○○（另經檢察官為不起訴處分確定）管領使用之車牌
    號碼X3-9113 號自小客車，至其友人李明旺位於屏東縣竹田
    鄉○○村○○路18號之住處，出示上開衝鋒槍供李明旺鑑賞
    ，並委託李明旺代為尋找買主；嗣於95年10月3 日凌晨1 時
    50分許，其將上開衝鋒槍置放在上開自小客車後車廂內，駕
    車離開李明旺之住處，嗣在屏東縣竹田鄉○○村○○路旁，
    為接獲李明旺之妻丁○○通報前往現場埋伏之警員查獲，並
    查扣上開衝鋒槍1 支。因認被告涉犯槍砲彈藥刀械管制條例
    第7條第4項之未經許可持有制式槍枝罪。
二、按犯罪事實應依證據認定之，無證據不得認定犯罪事實。不
    能證明被告犯罪者，應諭知無罪之判決，刑事訴訟法第154
    條第2 項、第301 條第1 項分別定有明文。次按事實之認定
    ，應憑證據，如未能發現相當證據，或證據不足以證明，自
    不能以推測或擬制之方法，以為裁判基礎；又認定犯罪事實
    所憑之證據，雖不以直接證據為限，間接證據亦包括在內；
    然而無論直接或間接證據，其為訴訟上之證明，須於通常一
    般之人不致有所懷疑，而得確信其為真實之程度者，始得據
    為有罪之認定，倘其證明尚未達到此一程度，而有合理之懷
    疑存在時，即無從為有罪之認定，最高法院40年台上字第86
    號及76年台上字第4986號判例意旨可資參照，再按事實審法
    院對於證據之取捨，依法雖有自由判斷之權，然積極證據不
    足證明犯罪事實時，被告之抗辯或反證縱屬虛偽，仍不能以
    此資為積極證據應予採信之理由，最高法院30年上字第482
    號判例亦著有明文。
三、關於證據能力部分：
(一)、證人丁○○於警詢中所為證詞之證據能力：
    按刑事訴訟法第159 條第1 項規定，被告以外之人於審判外
    之言詞或書面陳述，除法律有規定者外，不得作為證據。被
    告以外之人於審判外之言詞或書面陳述，即所謂傳聞證據，
    由於傳聞證據有悖法院直接審理及言詞審理之精神，妨礙當
    事人之反對詰問權，影響程序正義之實現，除法律有規定者
    （例如同法第159 條第2 項、同法第159 條之1 至之5 、同
    法第206 條等）外，原則上不具證據能力。本件證人丁○○
    於警詢時所為之陳述，係被告以外之人於審判外之言詞陳述
    ，且辯護人於本院審理時亦聲明異議，經核與刑事訴訟法第
    159 條第2 項、第159 條之1 至之5 、第206 條等例外得為
    證據之規定均不相符，故依刑事訴訟法第159 條第1 項之規
    定，其警詢時所陳即不得作為證據。然被告以外之人於審判
    外之言詞陳述，雖不得以之直接作為認定犯罪事實存否之證
    據，但非不得作為彈劾證據，用來爭執被告、證人陳述之證
    明力（最高法院94年度台上字第6732號、94年度台上字第
    6881號判決要旨參照）。準此，證人丁○○於警詢時所為之
    陳述，雖不得直接作為認定犯罪事實存否之證據，但非不得
    作為彈劾證據，用來爭執其於偵訊及本院之證述，以及證人
    己○○、陳國華等人於本院所為證詞之證明力，應予敘明。
(二)、證人己○○、甲○○於偵訊所為證詞之證據能力：
    按證人、鑑定人依法應具結而未具結者，其證言或鑑定意見
    ，不得作為證據，刑事訴訟法第158 條之3 定有明文。查證
    人己○○、甲○○於檢察官訊問時，均未以證人身份具結，
    依前開規定，渠等於偵訊時所為證詞均無證據能力。然依前
    開最高法院判決意旨，渠等偵訊中所為無證據能力之陳述，
    仍得作為彈劾證據使用，亦附此敘明。
(三)、證人丁○○於偵訊時所為證詞之證據能力：
    按被告以外之人於偵查中向檢察官所為陳述，除顯有不可信
    之情況者外，得為證據，刑事訴訟法第159 條之1 第2 項定
    有明文。偵查中對被告以外之人（包括證人、鑑定人、告訴
    人、被害人及共同被告等）所為之偵查筆錄，或被告以外之
    人向檢察官所提之書面陳述，性質上均屬傳聞證據。惟現階
    段刑事訴訟法規定檢察官代表國家偵查犯罪、實施公訴，依
    法其有訊問被告、證人及鑑定人之權，證人、鑑定人且須具
    結，而實務運作時，檢察官偵查中向被告以外之人所取得之
    陳述，原則上均能遵守法律規定，不致違法取供，其可信度
    極高，職是，除反對該項供述得具有證據能力之一方，已釋
    明「顯有不可信之情況」之理由外，不得遽指該偵查中之陳
    述不具證據能力。查證人丁○○接受檢察官偵訊時，係具結
    後作證，有結文2 紙在卷可按（見偵卷第52、133 頁），又
    其未曾提及檢察官在偵查時有不法取證之情形，而被告或辯
    護人亦未曾釋明證人丁○○在偵查庭陳述時之外部狀況有何
    顯不可信之情況，是證人丁○○於偵查中之證言依刑事訴訟
    法第159 條之1 第2 項之規定，自得為證據。至於辯護人所
    指證人丁○○因可領有檢舉獎金，且有配合李明旺、警員己○○檢舉他人之情況等事項，係其證詞證明力高低之問題，
    尚與其證詞有無證據能力無涉，併此敘明。
(四)、又依刑事訴訟法第198 條、第208 條之規定，所謂鑑定乃指
    於刑事訴訟程序中為取得證據資料而由檢察官或法官指定具
    有特別知識經驗之鑑定人、學校、機關或團體，就特定之事
    物，以其專業知識加以分析、實驗而作判斷，以為偵查或審
    判之參考。故不論鑑定人或鑑定機關、學校、團體，均應由
    檢察官或法官視具體個案之需要而為選任，始符合刑事訴訟
    法第198 條、第208 條之規範本旨，否則所為鑑定，仍屬於
    傳聞證據。但對於司法警察機關於調查中之案件，或有量大
    或急迫之情形，為因應實務之現實需求，認為當然有鑑定之
    必要者，基於檢察一體原則，得由該管檢察長對於轄區內之
    案件，以事前概括選任鑑定人或囑託鑑定機關（團體）之方
    式，俾便轄區內之司法警察官、司法警察對於調查中之此類
    案件，得即時送請事前已選任之鑑定人或囑託之鑑定機關（
    團體）實施鑑定，有法務部92年9 月1 日法檢字第
    0920035083號函可按。而臺灣高等法院檢察署檢察長概括選
    任內政部警政署刑事警察局為「槍砲彈藥鑑定」之鑑定機關
    ，有臺灣高等法院檢察署檢察長概括選任鑑定機關名冊可按
    。本件內政部警政署刑事警察局95年12月4 日刑鑑字第
    0950154355號槍彈鑑定書，係司法警察（官）於案件未移送
    檢察官偵辦前之調查犯罪階段，依據檢察長之概括授權，先
    行將槍彈等證物送請檢察機關預先核定之專責鑑定機關（團
    體）所實施之鑑定，是上開槍彈鑑定書應屬刑事訴訟法第
    208 條準用第206 條第1 項所稱之書面報告，依刑事訴訟法
    第159 條第1 項之立法理由，為該條項所指例外之規定，應
    有證據能力。
(五)、次按法院或檢察官依刑事訴訟法第208 條第1 項規定，囑託
    法務部調查局或內政部警政署等機關為測謊檢查，受囑託機
    關就檢查結果，以該機關名義函覆原囑託之送鑑單位，該測
    謊檢查結果之書面報告，即係受囑託機關之鑑定報告，其報
    告形式上若符合測謊基本程式要件，包括：(一)經受測人同意
    配合，並已告知得拒絕受測，以減輕受測者不必要壓力；(二)
    測謊員須經良好之專業訓練與相當之經驗；(三)測謊儀器品質
    良好且運作正常；(四)受測人身心及意識狀態正常；(五)測謊環
    境良好，無不當之外力干擾等要件，即賦予證據能力（最高
    法院95年度台上字第5684號判決意旨參照）。本件測謊鑑定
    係檢察官經被告同意，請內政部警政署刑事警察局對被告作
    測謊鑑定，施測人員陳振煜具備測謊之專業知識技能，以區
    域比對法、沈默回答法進行測試，而測試所得生理紀錄圖為
    一符合鑑判條件的有效圖形，測謊儀器運作正常，測謊環境
    無外界干擾因素等情，有測謊鑑定資料表、測謊鑑定說明書
    、鑑識科組長陳振煜測謊工作學經歷、測謊儀器測試具結書
    （內載有被告之身心狀況）、測謊圖譜分析量化表、測謊圖
    譜等資料附卷可稽（見偵卷第91至123 頁），是本案測試之
    問題具專業性及可靠性，測謊儀器良好且運作正常，並無外
    界干擾，被告受測時身心狀況良好，足認內政部警政署刑事
    警察局96年11月7 日刑鑑字第0960169833號鑑定書具備形式
    有效之要件，應認有證據能力。
(六)、末按傳聞法則之重要理論依據，在於傳聞證據未經當事人之
    反對詰問予以核實，乃予排斥，惟若當事人已放棄對原供述
    人之反對詰問權，於法院審判時表明同意該等傳聞證據可作
    為證據，基於證據資料愈豐富，愈有助於真實發現之理念，
    並貫徹刑事訴訟法修法加重當事人進行主義之精神，確認當
    事人對於證據能力有處分權之制度，傳聞證據經當事人同意
    作為證據，法院認為適當者，亦得為證據；另當事人於調查
    證據時，對於傳聞證據表示「沒有意見」、「對於證據調查
    無意見」，而未於言詞辯論終結前聲明異議，應視為已有將
    該等傳聞證據採為證據之同意，此刑事訴訟法第159 條之5
    定有明文。查本判決所引用之除上述證據外之傳聞證據，經
    審判長提示並告以要旨後，檢察官及被告、辯護人均知該些
    證據為審判外之言詞或書面陳述，屬於傳聞證據，原無證據
    能力，惟未於言詞辯論終結前表示異議，本院審酌上開證據
    作成之過程均無不適當之情形，且對於被告涉案之事實具有
    相當之關聯性，依刑事訴訟法第159 條之5 規定，均具有證
    據能力。
四、公訴意旨認被告乙○○涉犯持有制式槍枝罪嫌，無非係以證
    人丁○○證稱之前曾聽聞其夫李明旺提及有人委託其夫代為
    賣槍，於95年10月2 日晚上，被告攜帶扣案槍枝至其住處讓
    李明旺拍照等語，證人己○○證稱其接獲檢舉說有人會拿槍
    給李明旺看，且扣案槍枝價值可能高達120 萬，李明旺不可
    能為賺取檢舉獎金栽槍給被告等語，以及內政部警政署刑事
    警察局測謊鑑定書、槍彈鑑定書等為其主要論據。
五、訊據被告矢口否認違反槍砲彈藥刀械管制條例犯行，辯稱：
    其當天係欲駕車至其老闆甲○○位於屏東縣竹田鄉○○村○○路1 號之住處，將車還給其老闆娘並領薪水，途中接獲證
    人李明旺之電話，要求其至李明旺之住處，因李明旺之住處
    與其老闆住處很近，其就先開車到李明旺住處，李明旺將2
    袋行李放入上開自小客車行李箱內，表示要搭便車，其告訴
    李明旺要把車還給老闆，李明旺就將其中1 袋行李取出，說
    另1 袋是盥洗用具，之後會再向其老闆取回，其駕車離李明
    旺住處後，不到5 分鐘就被警方查獲，李明旺有打電話告訴
    甲○○說他很抱歉，車內的東西是他放的等語。經查：
(一)、被告於95年10月2 日，駕駛上開自小客車（車主登記為甲○○之妻王善鈺）自桃園南下，先前往其與甲○○之友人李明
    旺上開住處，之後駕車離開，欲前往附近甲○○之住處，嗣
    於95年10月3 日凌晨1 時50分許至2 時許，在屏東縣竹田鄉
    ○○村○○路旁，為警員己○○、丙○○、戊○○等人盤查
    ，警員徵得其同意，搜索其所駕駛之上開自小客車，在該車
    行李箱內查扣制式衝鋒槍1 枝（槍枝管制編號：0000000000
     號） 之事實，業據被告供承不諱，與證人即李明旺之妻丁○○於本院所證被告在被查獲前有到李明旺住處乙情、證人
    己○○、丙○○於本院所證查獲本案之經過相符（見本院97
    年8 月14日審判筆錄），並有搜索扣押筆錄、扣押物品目錄
    表、車號查詢汽車車籍各1 份、相片4 張在卷可按（見警卷
    第8 至10、17、20、22頁）。又本件扣案之槍枝（槍枝管制
    編號：0000000000）經送請內政部警政署刑事警察局以性能
    檢驗法及比對顯微鏡比對法鑑驗結果，認係美國CALICO廠製
    LIBERTY III型口徑9mm 制式半自動手槍，槍號為「B003366
    」，槍管內具壹拾條來復線，機械性能良好，可擊發同口徑
    制式子彈，認具殺傷力等節，有該局95年12月4 日刑鑑字第
    0950154355號槍彈鑑定書1 份在卷可按（見偵卷第27至29頁
    ），足見扣案之衝鋒槍1 枝確實具有殺傷力無疑。而被告既
    以前詞置辯，本件首應查明者，即為被告是否明知其所駕駛
    之上開自小客車後車廂內置放有扣案之制式衝鋒槍並持有之
    。
(二)、證人丁○○雖證稱其先前聽李明旺提及有人委託代為賣槍，
    就向警員己○○檢舉，被告於95年10月2 日晚上攜帶扣案槍
    枝至其住處給李明旺看及拍照，其立即通知警員己○○，警
    員己○○等人就在其住處附近埋伏，不久就查獲被告等情，
    然查：
１、關於證人丁○○向內埔分局警員己○○等人檢舉本案之過程
    ，證人丁○○（代號A1）於95年10月1 日檢舉時稱：我要檢
    舉綽號「韋仔」之男子持有1 把衝鋒槍，因為他有來我朋友
    家，在言談中有說要賣衝鋒槍，我有在旁聽到，所以我知道
    云云（見偵卷第18至20頁），於95年11月3 日警詢時卻稱：
    扣案槍枝係甲○○的1 位朋友所有，他的姓名年籍我不知道
    ，我知道的是甲○○請被告乙○○把這枝衝鋒槍拿來我家請
    我先生（即李明旺）幫忙賣掉，要拿來看是否為制式槍枝，
    在看完後我先生立刻叫我向警方檢舉云云（見偵卷末所附檢
    舉資料公文封內），於96年5 月17日偵訊時卻再改稱：我是
    聽到我先生跟被告乙○○在講電話時提到要賣槍，我問我先
    生，他也是這麼說，我在10月1 日主動打電話給己○○小隊
    長檢舉，他叫我去做筆錄，我去檢舉這件事，我先生從頭到
    尾都不知道，我聽我先生說，甲○○拿槍叫我先生賣，才會
    叫被告乙○○拿過來云云（見偵卷第49至51頁），於96年12
    月18日偵訊時又證稱：9 月底時，我先生和甲○○在講電話
    ，後來我私下問我先生，我先生說甲○○那邊有槍枝，問我
    先生是否有熟人可以介紹，要我先生幫他賣；我先生起初不
    知道我要檢舉的事情，後來我有跟我先生說我有打電話，他
    不知道我去做檢舉筆錄；我不知道這把槍到底是被告乙○○
    或甲○○請我先生賣，我沒有看過甲○○拿這把槍到我家；
    打電話聯絡的是甲○○，但最後拿槍到我家的是被告乙○○
    云云（見偵卷第131 、132 頁），於本院審理時竟又稱：因
    為「韋仔」（即被告）用電話與我先生聯絡說要送槍給我先
    生看，我就向內埔分局警員己○○檢舉，我跟我先生都有意
    思要檢舉，警員己○○就叫我到內埔分局製作筆錄，作筆錄
    時我先生沒有一起去，我也沒有打電話問我先生關於檢舉之
    內容，我先生知道我去作檢舉筆錄云云，復於辯護人反詰問
    時改稱：我不知道我先生跟誰聯絡，他只有說「韋仔」等一
    下會下來，9 月底，被告及甲○○2 人都有跟我先生講電話
    說請我先生賣槍云云（見本院卷第92頁背面、94頁背面、95
    頁），證人丁○○對於究係被告或甲○○與其夫聯絡並委託
    其夫出售槍枝、其何以得知此事、其夫是否知悉其向警方檢
    舉被告持槍之事等諸多事項，前後陳述竟如此反覆不一，顯
    有可疑，又其所證亦與證人己○○於偵訊中證稱：在李明旺
    太太檢舉之前，李明旺有跟我說甲○○在高雄地檢有幫1 個
    槍砲嫌犯出錢交保，那個嫌犯要還交保的錢，所以用槍抵給
    甲○○拿去賣，後來甲○○找到李明旺，希望李明旺幫他處
    理這把槍，看看有沒有買主，李明旺說甲○○會拿到他家拿
    槍給他看，所以我們就事先埋伏；被告是甲○○的員工，是
    甲○○叫被告拿槍過去給李明旺看云云有所未合【見偵卷第
    127 頁；其當時雖未具結而無證據能力，然得用以彈劾證人
    丁○○證詞之證明力；又其此部分證詞亦與本院函詢台灣高
    雄地方法院檢察署有無甲○○為具保人之案件，結果並無此
    紀錄乙節（見本院卷第22頁）不符】；復佐以證人丁○○於
    本院審理中自承沒有跟「韋仔」（即被告）打過電話，都是
    其夫聯絡「韋仔」，其夫未告訴伊「韋仔」的電話，其不知
    道被告所駕駛車輛之車牌號碼，其夫亦未告知伊此事，其去
    製作檢舉筆錄時，其夫並未一起去，亦未打電話問其夫關於
    檢舉之內容等語（見本院卷第94、95頁），且依證人甲○○
    所證：被告於被查獲時所駕駛之自小客車之車主係其妻，平
    日由其使用，常提供給被告、工人使用等語（見本院卷第
    117 頁正反面），則證人丁○○如何能在向警方檢舉時正確
    陳述被告之行動電話號碼，又何以能事先預知被告會駕駛上
    開自小客車至其住處（見偵卷第18、19頁）？實啟人疑竇。
    綜上，被告之辯護人質疑證人丁○○係在警方查獲扣案槍枝
    後，方配合警方製作檢舉本案之95年10月1 日調查筆錄，尚
    非無據。
２、再關於被告持槍至證人丁○○住處及其與警方聯繫之經過，
    證人丁○○於96年5 月17日偵訊時證稱：警員預先知道甲○○、李明旺會交槍，叫我用相機拍下來，10月2 日晚上，被
    告來我家，手上有拿1 枝槍，我就打電話給己○○，我有用
    數位相機拍照云云（見偵卷第50頁），於96年12月18日偵訊
    時卻稱：那天晚上9 點多，被告1 人到我家，拿槍給我先生
    看，我先生就拿數位相機照相，我就上樓打電話給己○○小
    隊長，打了好幾次云云（見偵卷第131 頁），又於本院審判
    期日檢察官詰問時稱：被告起初是空手進來，和我先生講完
    話後，就出去拿1 個袋子進來，應該是手提袋，他打開手提
    袋，裡面有扣案的衝鋒槍，因為我在客廳裡面，他們在外面
    ，就是我先生修理車的地方，所以沒有看到後來的情形；被
    告進來我家沒多久，我照完相之後，就通知警察，我是進去
    客廳打電話給己○○，我跟他確定有看到槍枝了，被告在我
    家待不到1 個小時就開車出去云云，卻又於辯護人反詰問時
    改稱：被告來我家時，我先生帶他去我家客廳，那時候被告
    沒有帶任何東西，被告後來出去到倉庫，我後來才去倉庫；
    我有拍照，是我先生叫我拍照的，警員己○○、丙○○沒有
    叫我先生或我拍照，我拍完照就打電話叫己○○過來，被告
    在我家待2 、3 小時，被告剛來我家時，我就打1 次電話告
    訴己○○說人來了，被告問有沒有拿槍出來，我說沒有，後
    來被告拿出槍，照完相後，我再打第2 通電話跟己○○說云
    云（詳見本院卷第93至97頁）；足見其在本院審理時，對於
    被告在其住處停留之時間、被告係於何處取出扣案槍枝等節
    ，前後說法不一，又依其於本院審理時所陳，其既有看到被
    告裝槍之手提袋及扣案槍枝（見本院卷第96頁），且被告在
    其住處停留長達2 、3 小時之久，其理應知悉被告用以裝槍
    之手提袋之顏色及扣案槍枝得否直接裝入該手提袋內等事項
    ，然其對此些事項卻未能回答（見本院卷第93、96頁），其
    是否確實親眼目睹被告持有扣案槍枝，殊值懷疑；再佐以其
    於歷次偵訊迄至本院審理時，對於係其或李明旺對被告所持
    扣案槍枝拍照、何人要求伊拍照、其在其住處內何處打電話
    聯絡警員己○○及聯絡之次數等節，前後多所出入，證人丁○○證稱被告持槍至其住處，取出供李明旺鑑賞及拍照乙情
    是否屬實，實值懷疑。
３、再者，證人己○○於偵訊時明確證稱：其事先有叫證人丁○○拍槍枝之相片，李明旺有拍等語（見偵卷第127 頁），而
    證人己○○此舉屬合理之偵查作為，其當時證詞應屬實，然
    證人丁○○與己○○卻在本院審理時一致改稱己○○並未要
    求丁○○及李明旺拍攝槍枝相片云云（見本院卷第89頁），
    洵堪懷疑；再依證人丁○○於本院所陳：其隔天下午主動打
    電話跟己○○說其有拍照，相機被其夫拿去大陸了，己○○
    之前沒有跟伊要照片云云（見本院卷第97頁），然倘警員己○○事先未要求證人丁○○拍照，李明旺又已將相機帶去大
    陸，則證人丁○○何須主動告知警員己○○此事？又證人丁○○及李明旺既然自始即打算配合警員己○○查緝本案，倘
    證人丁○○或李明旺確實有拍攝到扣案槍枝之相片，渠等何
    以未將此一證明力極高之相片沖洗出來或存檔後交給警方，
    卻讓李明旺將相機帶出國，顯不合理。益加證明證人丁○○
    所證被告有取出扣案槍枝供其或李明旺拍照云云，應非實情
    。
４、又依證人丁○○於本院所陳：被告當天將上開自小客車停放
    在其住處圍牆內之空地，圍牆僅約到腰之高度；其有看到警
    員在其住處附近埋伏，警員埋伏時，可以看到該被告停車之
    處，以此角度，若有注意看，就可以看到有沒有人走到被告
    上開自小客車後車廂等語（見本院卷第93、97、98頁），證
    人甲○○亦證稱：李明旺住處圍牆約1 公尺高，若車子停在
    李明旺圍牆內的廣場，站在馬路上可以看到後車廂打開等語
    （見本院卷第119 頁），則以證人己○○所證其與其他警員
    於當天晚上10點多接獲證人丁○○之通知後即前往現場埋伏
    ，迄至被告於翌日凌晨近2 時許方離開李明旺住處乙情（見
    本院卷第89頁背面至90頁背面），倘被告確有將扣案槍枝取
    出供李明旺及證人丁○○觀看及拍照，被告或李明旺勢必需
    要再次將扣案槍枝放回該車後車廂內，方有可能為警在該車
    後車廂內查獲，然警員己○○、丙○○卻始終未提及曾目睹
    有任何人自上開自小客車取出裝有扣案槍枝之手提袋或將扣
    案槍枝放回被告上開自小客車內乙事，此有警員己○○之偵
    訊及審判筆錄、丙○○之審判筆錄存卷可查，亦證證人丁○○所證被告有取扣案槍枝出來供其或李明旺拍照乙節應屬虛
    妄。
５、況且，證人丁○○於本院審理時明確證稱：被告有拿起扣案
    槍枝看，被告沒有戴手套云云（見本院卷第96頁），然本件
    承辦警員查獲扣案槍枝後，經初步鑑定結果，並未在該槍枝
    上採集到指紋，且警員將扣案槍枝送至刑事警察局鑑定時，
    亦未囑託該局鑑定有無被告之指紋，有證人己○○於95年10
    月3 日製作之偵查報告、臺灣屏東地方法院檢察署96年7 月
    16日公務電話紀錄表各1 紙及證人己○○於本院之證詞可證
    （見本院卷第16、88頁、偵卷第79頁），益加證明證人丁○○證稱被告在其住處內取出扣案槍枝云云，應非實情。
６、另關於證人丁○○於案發當晚與警員己○○聯繫之情形及警
    方採取之作為，證人己○○證稱：當日晚上我們巡邏前去丁○○家，知道被告今天會到，10點多巡邏時，被告開車進去
    丁○○家，丁○○就打電話給我；被告的車子停在丁○○家
    的空地，在圍牆內或外我不清楚，我們10點多就在丁○○家
    附近埋伏，停在距離李明旺家約300 公尺遠，我們有一直注
    意被告的車子，他開出去，我們可以看到云云（見本院卷第
    89頁背面至90頁背面），後又稱：被告還沒有到丁○○家之
    前，我們就先到了云云（見本院卷第91頁），惟證人丙○○
    卻證稱：檢舉人是在10月2 日晚上9 點多我們巡邏之前，打
    電話給己○○說被告已經下來了，是開車號X3─9113號紅色
    自小客車，我們當時沒直接到檢舉人家，開車在檢舉人家附
    近繞圈子；被告開車離開時，丁○○就打電話給我們，她說
    被告離開了，當時我們距離檢舉人家還有一段距離云云（見
    本院卷第83頁、第84頁背面、第85頁），之後又改稱：我們
    到時被告的車子還沒有到，我們就在附近繞圈圈，後來有人
    打電話說被告已經到他家了，我們就在附近等被告出來云云
    （見本院卷第86頁），渠等所證非但前後不一，且彼此證詞
    差異甚鉅，復均與前開證人丁○○所證其當天聯繫警員之情
    形不符，而證人丙○○上開證詞復與證人丁○○於本院所證
    ：我通知警員己○○後，有出去買香菸，有看到警方在我家
    附近埋伏，是停在我家朝馬路方向的右邊等語（見本院卷第
    頁97頁正反面）迥異，證人己○○、丙○○、丁○○就此單
    純之經過竟有如此多種不同說詞，實令人質疑。
７、再者，警員己○○等人查獲被告時，被告當場已否認知悉其
    所駕駛之自小客車後車廂內有扣案之槍枝一事，然渠等卻未
    立即向證人丁○○、李明旺索取扣案槍枝之照片，亦未對證
    人李明旺製作被告確實有在其住處內取出扣案槍枝等內容之
    筆錄，有證人己○○、丙○○之證詞可稽（見本院卷第85頁
    、第89頁正反面），實難認為合理，又如上所述，證人己○○於偵查中明確證稱有請證人丁○○拍攝被告所持槍枝之相
    片，何以會於本院堅稱沒有請證人丁○○或李明旺拍照（見
    本院卷第89頁），亦屬可疑；再證人丙○○就渠等未對證人
    李明旺製作筆錄乙事，雖解釋稱：案子移送之後，我們就沒
    有製作筆錄（見本院卷第85頁），證人己○○則稱：李明旺
    是檢舉人，不是重要證人（見本院卷第89頁背面），然依證
    人丁○○上開所言，李明旺方係直接與被告或甲○○聯繫代
    售扣案槍枝之人，且其於被告取出扣案槍枝迄至離去之整個
    過程始終都在場，其顯係足以證明被告持有扣案槍枝犯行之
    重要證人，況警方豈有在未盡其調查之職責前，貿然將案件
    移送檢察署之理？證人己○○、丙○○上開說詞，顯難採信
    。況證人己○○於95年10月27日在檢察官首次請書記官以電
    話命其製作李明旺之筆錄後，並未對李明旺製作筆錄，有臺
    灣屏東地方法院檢察署公務電話紀錄及屏東縣政府警察局內
    埔分局97年8 月7 日內警偵字第0970009266號回函各1 份存
    卷可按（見偵卷第12頁、本院卷第78頁），且證人丁○○早
    於95年11月3 日警詢時稱其夫李明旺於95年10月4 日出境至
    大陸（見偵卷末所附檢舉資料公文封內），其明知此事，卻
    於95年11月20日檢察官再次請書記官以電話詢問其為何未將
    李明旺筆錄送至地檢署時，仍未據實告知其並未製作李明旺
    之筆錄且李明旺早已離境之事實，反而謊稱會於當天將筆錄
    呈送給檢察官云云，有公務電話紀錄1 紙附卷可證（見偵卷
    第14頁），證人己○○之行為實有可疑，其本人對此亦未能
    為合理之解釋（見本院卷第90頁），實令人質疑。
８、綜上足見證人丁○○上開不利於被告之證詞顯有諸多瑕疵，
    而本件承辦員警之作為，亦有諸多令人質疑之處，自難憑此
    為不利於被告之認定。
(三)、又證人丁○○雖證稱：被告被查獲翌日，其夫李明旺被甲○○及潮州的警察帶出去，強迫李明旺寫自白書說槍是他的，
    甲○○有在96年2 、3 月到大陸找李明旺，要他寫自白書承
    認這件事是他做的云云（見偵卷第50、51頁、本院卷第93頁
    背面），然難認與被告有何關係，況且被告或甲○○於案發
    翌日即已取得李明旺上開自白書，渠等理應會立刻提出以求
    脫罪，而不會遲至96年7 月9 日始提出上開李明旺之自白書
    ，有刑事陳報證據暨調查證據聲請狀1 份在卷可按（見偵卷
    第75、76頁），堪認證人丁○○此部分證詞亦非真實；再證
    人丁○○所述甲○○於96年2 、3 月至大陸強迫李明旺簽自
    白書云云，亦與本院查詢甲○○入出境資料結果，甲○○於
    96 年 間並無出境紀錄之事實未合（見本院卷第108 頁），
    其證詞顯係杜撰，難以採信，其捏造上開不實證詞之動機，
    殊值懷疑。再證人己○○就李明旺於案發翌日即前往大陸之
    原因，於偵訊時證稱：因其認識甲○○之哥哥，甲○○被抓
    就開始懷疑是李明旺向其檢舉，後來甲○○找他哥哥問這件
    事，再加上李明旺外面有欠債，彼此都認識，所以李明旺就
    有壓力云云（見偵卷第128 頁），卻於審理時稱：被告被查
    獲後，可能透過關係知道是其小組查獲的，而甲○○跟渠等
    很熟，被告曾經在李明旺那裡看過伊，其可能猜測是李明旺
    檢舉的，其聽李明旺之妻說李明旺被帶出去寫1 張字條及蓋
    章，且當天就去大陸了等語（見本院卷第87頁背面），前後
    證詞已不一致，再依證人丁○○所證：李明旺之機票是前1
    個星期就訂好了等語（見本院卷第98頁），李明旺顯然非恐
    遭被告報復方於案發翌日出國，證人丁○○、己○○所為上
    開證詞亦難採信。
(四)、再佐以被告將上開自小客車停放在其老闆位於屏東縣竹田鄉
    ○○村○○路1 號住處前之空地，警員己○○、丙○○等人
    以其形跡可疑為由上前盤查時，被告並未試圖逃離，而警員
    表示欲搜索上開自小客車時，被告同意並配合上開警員主動
    打開該車車門及後車廂，後車廂內放有一些水泥工之工具，
    工具下方有1 個行李袋，拿出並打開行李袋後，發現內裝有
    扣案槍枝，被告在搜索過程中很配合，沒有拒絕，也沒有表
    現出遲疑、拖延、緊張或驚慌之情狀，有證人己○○、丙○○於本院所為證詞在卷可按（見本院卷第85、86頁、第89頁
    背面、第90頁背面），與被告所辯該手提袋係壓在水泥工工
    具下面乙情相符，又佐以證人己○○證稱其辦理刑事案件已
    經有10年（見本院卷第91頁背面），證人丙○○證稱其刑事
    偵查資歷有21年（見本院卷第86頁背面），渠等對於被告被
    查獲當時之神情舉止是否有異狀乙節應有相當之判斷能力，
    渠等上開判斷應無誤，則被告所辯其不知道後車廂之手提袋
    內裝有扣案之槍枝等語，尚非不可採信。次者，本案警方並
    未將包裝扣案槍枝之手提袋扣案，而證人己○○、丙○○亦
    未能具體描述渠等查獲扣案槍枝時，包裝該槍枝之袋子之顏
    色、形狀及樣式，復未當場對上開自小客車後車廂內部物品
    擺設情形及包裝扣案槍枝之袋子拍照存證，有渠等之證詞在
    卷可按（見本院卷第86頁、第88頁、90頁背面），是實無任
    何資料得供本院判斷被告於扣案槍枝以手提袋裝盛並壓在工
    具下方之情況下，得否查覺該手提袋內裝有扣案之槍枝，自
    難僅以在被告所駕駛之自小客車後車廂內查獲扣案之槍枝且
    扣案槍枝經內政部警政署刑事警察局鑑定具有殺傷力乙事，
    遽認被告確有為上開犯行。
(五)、次者，被告於96年9 月20日接受測謊，鑑定人於測前會談以
    Polygragh 儀器先以刺激測試法熟悉測試情境並檢測生理反
    應情形，認適宜正式測試後，再以區域比對法及沈默回答法
    測試，經採數據分析法比對分析，結果認被告對於有關本
    案，你有沒有置放那把槍（指被警查獲的衝鋒槍）在後車廂
    ？有關本案，你說你沒有置放那把槍（指被警查獲的衝鋒
    槍）在後車廂一事，有沒有說謊？兩個問題均呈不實反應；
    另經以搜尋式緊張高點法測試「有關本案，是誰置放那把槍
    （指被警查獲的衝鋒槍）在後車廂？」結果圖譜反應在4.「
    是不是自己？」，研判應係被告自己將槍置放在後車廂一節
    ，固有內政部警政署刑事警察局96年11月7 日刑鑑字第0960
    169833號鑑定書及所檢附之測謊鑑定資料、測謊圖譜分析量
    化表、施測者陳振煜測謊工作學經歷、測謊鑑定說明書、測
    謊儀器測試具結書、施測圖譜附卷可稽（見本院卷第91至95
    、100 、101 至123 頁）。惟按測謊係依「犯罪嫌疑人從事
    犯罪行為後，因恐懼法律後果，故極力逃避，說謊為其自衛
    之本能亦係表徵，然其生理必然異常，故由其生理反應之異
    常研判有無說謊」之理論，由主持測試之人員操控測試儀器
    ，並輔以問卷方式訊問受測者，即由測謊人員作問卷內容之
    調查，進而解讀其測試儀器上所顯現受測者之反應，且於測
    試前宜先由主持測試之人員與受測者晤談，並告知測謊之大
    致流程，期使受測者能處於正常而非因無知致生恐懼之生、
    心理狀態下受測。故影響測謊正確之因素除繫於受測者是否
    有疾病、藥物、疲勞、懷孕、環境、少年犯之因素影響外，
    尚須視測謊人員之經驗、對案情有無深入瞭解、是否確遵測
    謊程序及儀器之精密性等等，因而測謊結果雖有證據能力，
    然此證據之證明力尚非即屬確鑿而無瑕疵可疑。易言之，仍
    須其他證據相互配合，始可為認定犯罪事實之根據。準此，
    最高法院85年度台上字第5791號判決意旨即揭櫫：「測謊之
    鑑驗，係就受測人對相關事項之詢答，對應其神經、呼吸、
    心跳等反應而判斷，其鑑驗結果有時亦因受測人之生理、心
    理因素而受影響，該鑑驗結果固可為審判之參考，但非為判
    斷之唯一及絕對之依據，鑑驗結果是否可採，應由法院斟酌
    取捨。」等語。查本案上開實施測謊之鑑定結果，雖不利於
    被告，然尚不得單憑上開測謊鑑定報告，遽認被告確實有將
    扣案之衝鋒槍置入上開自小客車後車廂內，而犯本案持有制
    式槍枝犯行。
(六)、至公訴人雖以證人己○○於偵訊時所為推論：扣案衝鋒槍之
    市價可能有120 萬元，若李明旺想要栽贓賺取檢舉獎金，無
    須拿這麼貴的槍，不如自己拿去賣，還賺比較多等語（見偵
    卷第128 頁），然依卷內現存證據，本院尚無法認定扣案槍
    枝係李明旺所有，況倘李明旺欲栽贓被告，理由不一而足，
    未必僅為賺取檢舉獎金，尚難以證人己○○之推論逕為不利
    於被告之認定。
(七)、末關於被告於被查獲之初，未立即告知警方或檢察官其被查
    獲前曾至李明旺住處，李明旺將裝有扣案槍枝之手提袋放入
    其所駕駛之上開自小客車後車廂內之行為，固與常情不符；
    然依被告與證人甲○○於第2 次偵訊時所述，李明旺於被告
    被查獲翌日曾打電話給證人甲○○表示後車廂內之東西係其
    所置放等語（見偵卷第11頁背面），則被告非無可能係因其
    老闆甲○○與李明旺交情甚篤，其亦認識李明旺（見偵卷第
    43頁、本院卷第118 頁），故在其未確定扣案槍枝確係李明
    旺所有之前，為免無故波及李明旺，故先加以隱瞞；況如前
    所述，在積極證據不足證明犯罪事實時，縱使被告之抗辯或
    反證不實，仍不能以此資為積極證據應予採信之理由，是自
    難僅以此遽認被告有為上開犯罪事實，亦附此敘明。
六、綜上所述，本件證人丁○○所為不利於被告之證詞既有前述
    諸多瑕疵，自難據為不利於被告之證據，而證人己○○、丙○○雖在被告所駕駛之自小客車後車廂內查扣上開具有殺傷
    力之制式衝鋒槍，亦無法證明被告知悉該車上有扣案槍枝之
    存在，而有持有之意，是公訴人所舉前開論據，尚不足使本
    院對被告持有扣案制式衝鋒槍之犯行形成確切之心證。此外
    ，復查無其他確切之證據足資證明被告涉有公訴人所指上開
    犯行，揆諸前開說明，公訴人所提出之積極證據在客觀上既
    未達於通常一般之人均不致有所懷疑而得確信被告確曾犯罪
    之程度，縱使被告之辯解有前後不一或不合理之處，仍不能
    以此資為公訴人所舉積極證據應予採信之理由，是本件既有
    合理之懷疑存在，即無從為有罪之認定，自應為被告無罪之
    判決。
據上論斷，應依刑事訴訟法第301 條第1 項，判決如主文。
本案經檢察官李侑姿到庭執行職務。
中    華    民    國    97    年    9     月    23    日
                刑事第五庭  審判長法  官  石家禎
                                  法  官  林家聖
                                  法  官  陳秀慧
以上正本證明與原本無異。
如不服本判決應於收受本判決送達後十日內向本院提出上訴書狀
，其未敘述上訴理由者，並得於提起上訴後十日內向本院補提理
由書狀（均須按他造當事人之人數附繕本）「切勿逕送上級法院
」。
中    華    民    國    97    年    9     月    23    日
                                  書記官  溫訓暖


司法院資訊處製作；財團法人民間司法改革基金會備份。
